臺灣高等法院刑事判決
110年度上易字第606號
上  訴  人  
即  被  告  游智仁


送達代收人  楊愛基律師
上列上訴人即被告因詐欺案件，不服臺灣新北地方法院109年度
易字第455號，中華民國110年1月21日第一審判決（起訴案號：
臺灣新北地方檢察署108年度偵字第26047號），提起上訴，本院
判決如下：
    主  文
上訴駁回。
    犯罪事實
一、乙○○於民國107年1月間透過邱顯銘介紹認識甲○○（更名前為
    林景晨），乙○○明知未得父親游如愚同意就游如愚所有、坐
    落新北市○○區○○段00地號土地（下稱本案土地）為任何處分
    （包含移轉登記給乙○○或與建商合建），然因缺錢花用，竟
    基於意圖為自己不法所有之詐欺取財犯意，於107年3月間向
    甲○○佯稱：已經籌得過戶本案土地之款項，僅差新臺幣（下
    同）80萬元繳納本案土地增值稅就可以進行本案土地之合建
    云云，致甲○○誤認本案土地有合建之可能，而邀丙○○共同投
    資，丙○○即於107年6月28日先行給付130萬元予乙○○作為繳
    納土地增值稅之費用；乙○○接續向丙○○佯稱：需要過戶本案
    土地之契稅及相關費用等語，致丙○○誤信為真，而於107年8
    月5日交付現金20萬元予乙○○；乙○○接續向丙○○佯稱：因本
    案土地資金產生問題，尚欠180萬元費用才可過戶本案土地
    等語，丙○○未見任何繳納本案土地費用之相關憑據，要求與
    游如愚直接對談，乙○○即撥打電話予具有犯意聯絡之假冒游
    如愚之人，由假冒游如愚之人偽稱土地過戶尚差180萬元等
    情，致丙○○誤信為真，而於107年8月16日匯款180萬元至乙○○之中國信託商業銀行、帳號000000000000號帳戶內。嗣甲○○、丙○○親向游如愚求證，方知乙○○並未取得游如愚之同意
    就本案土地為任何處分，方知受騙。
二、案經甲○○告發臺灣新北地方檢察署檢察官偵查起訴。 
    理  由
壹、證據能力部分：
一、按被告以外之人於審判外之言詞或書面陳述，除法律有規定
    者外，不得作為證據。另按被告以外之人於審判外之陳述，
    雖不符合同法第159條之1至第159條之4之規定，然經當事人
    於審判程序同意作為證據，法院審酌該言詞陳述或書面陳述
    作成時之情況，認為適當者，亦得為證據。當事人、代理人
    或辯護人於法院調查證據時，知有第159條第1項不得為證據
    之情形，而未於言詞辯論終結前聲明異議者，視為有前項同
    意，刑事訴訟法第159條第1項、第159條之5分別定有明文。
    該條立法意旨在於傳聞證據未經當事人之反對詰問予以核實
    ，原則上先予排除，惟若當事人已放棄反對詰問權，於審判
    程序中表明同意該等傳聞證據可作為證據；或於言詞辯論終
    結前未聲明異議，基於尊重當事人對傳聞證據之處分權，及
    證據資料愈豐富，愈有助於真實發見之理念，且強化言詞辯
    論主義，使訴訟程序得以順暢進行，上開傳聞證據亦均具有
    證據能力。查本件被告以外之人於審判外之言詞或書面陳述
    屬傳聞證據部分，檢察官、被告於本院準備程序中並未爭執
    證據能力，且迄於言詞辯論終結前亦未聲明異議，復本院認
    其作成之情形並無不當情形，經審酌後認為適當，均應認於
    本案有證據能力。
二、另本件認定事實引用之卷內其餘非供述證據部分，與本案均
    有關連性，亦無證據證明係實施刑事訴訟程序之公務員以不
    法方式所取得，依刑事訴訟法第158條之4之反面解釋，當有
    證據能力，復於本院審理時，提示並告以要旨，使檢察官、
    被告充分表示意見，自得為證據使用。
貳、實體部分
一、認定犯罪事實所憑證據及認定之理由
  ㈠上訴人即被告乙○○於107年1月間，透過邱顯銘介紹，認識告
    發人甲○○；被告並未得到父親即本案土地之地主游如愚同意
    處分本案土地；且證人游如愚從未與告發人甲○○、被害人丙○○通過電話討論本案土地，係他人假扮為游如愚等情，業據
    證人游如愚於偵訊中具結證述明確（見新北檢108年度偵字
    第26047號卷《下稱偵26047卷》第97至100頁）。並有新北市○○區○○段00地號地籍圖謄本、土地登記第一類謄本（見偵260
    47卷第33、37頁）；新北市樹林地政事務所108年9月4日新
    北樹地籍字第1085481826號函暨檢附之土地地籍異動索引、
    第一類土地登記謄本（見偵26047卷第87至92頁）附卷可稽
    ，另據被告不否認上開客觀事實，此部分之事實，應堪認定
    。
　㈡又被害人丙○○透過告發人甲○○之邀約，參與本案土地之合作
    ，且被告明知未得地主游如愚同意處分本案土地，竟向被害
    人丙○○佯稱：地主游如愚已同意合建，僅差80萬元繳納本案
    土地增值稅就可以進行本案土地合建、需要過戶本案土地之
    契稅及相關費用、土地資金產生問題，而要求先行給付金錢
    ，使被害人丙○○陷於錯誤，分別於107年6月28日、107年8月
    5日各交付現金130萬元、20萬元予被告；另於107年8月16日
    與假扮為游如愚之人通話後，匯款180萬元至被告之中國信
    託商業銀行、帳號000000000000號帳戶等事實，經查：
　　⒈業經證人即告發人甲○○⑴於偵訊中具結證稱：被告跟我說游
      如愚有同意合建，由他們提供土地，但因為被告要求先給
      付增值稅未果，因此沒有繼續合作。約106年底，被告再
      來找我，說他已經借到增值稅，差80萬元就可以取得土地
      ，希望可以繼續合作，我就找丙○○出資，並於107 年6月2
      8日給付130萬元，而107年8月5日給付20萬元係因為被告
      說要契稅等費用。因為遲遲沒有過戶，我們問被告為什麼
      ，他說舅舅資金有問題，差了100多萬，本來我們希望被
      告找他父親出來對質，他都假借他父親沒空，之後在呂紹
      漳住處由乙○○打電話給他父親，結果乙○○找了朋友假冒他
      父親，我們才相信他有取得土地，所以丙○○匯款180萬元
      給乙○○作為土地過戶需要的資金等語（見偵26047卷第79
      至81、168至170頁）。⑵於原審具結證稱：邱顯銘介紹被
      告給我認識，我跟被告談合建，我會找建設公司，被告告
      知我，他爸爸要先把土地過戶到他名下再來合建，但要繳
      土地增值稅，因為建設公司無法先給付，所以沒有做。在
      107年3月間，被告跟我說已經跟他舅舅借到稅金，但差80
      萬元就可以繼續跟我合作，所以我就邀丙○○共同投資，也
      買了一間公司。丙○○先給付130萬元後，被告後來又跟我
      說還要付契稅，我跟丙○○說差這筆錢，所以又拿20萬元給
      被告，被告又說他舅舅那邊資金出問題少180萬元，丙○○
      又給被告180萬元。本來我們要把180萬元拿給他爸爸，被
      告說他爸爸在亞東醫院照顧他弟弟不方便，沒辦法過去，
      要我們用匯款的，當時我們有點懷疑，被告設計好先找一
      位代書假裝他爸爸，那天他打電話給他爸爸用擴音說180
      萬元，等一下要送過去叫他爸爸過來拿，假裝很像，所以
      我們就相信給他了等語（見原審卷第164至184頁）。
　　⒉另據證人即被害人丙○○⑴於偵訊中證稱：原本是甲○○要約我
      跟被告一起合建蓋房子，但因為土地要繳稅不夠錢，所以
      由我先支付款項，我在107年6月28日拿130萬元現金、8月
      5日拿20萬元現金、8月16日匯款180萬元給被告，以利上
      揭土地辦理過戶。107年8月16日匯款180萬元之前，被告
      用他的電話直接打給他爸爸並用擴音跟我們講，當時對方
      表示他的腳不方便，要被告拿錢過來。因為被告說他父親
      已經同意，可以提供土地從事合建，我們才去申請成立石
      利建設股份有限公司，公司是107年10月24日成立，就是
      等一切事情談好才去成立（見偵26047卷第99至100頁）。
      復證稱：被告跟我說130萬元是要繳增值稅，20萬元是要
      繳契稅，180萬元也是要辦理土地過戶，要拿錢時，被告
      都有跟我說他父親已經同意過戶土地等語（見偵26047卷
      第169頁）。⑵於原審審理中具結證述：呂紹漳跟甲○○是結
      拜，從呂紹漳那邊知悉被告的地要蓋，甲○○就找我出資，
      後來又買一間建設公司，被告也是股東之一。本案土地被
      告說他爸爸要過戶給他，但是稅金問題他要自己處理，給
      付金錢的原因及數額是被告跟甲○○說，當時還有我跟呂紹
      漳都有在場。最後匯款的那一次，被告還叫他的友人假冒
      是他爸爸並說「我在醫院怎麼拿，你自己送過來」。我交
      付的金錢都是要合建、要繳稅金的。本件是被告出地，變
      成我們4個人一起蓋這房子，並成立石利建設，就是講好
      準備要蓋房子，石利建設已經買好了，被告也將錢拿走了
      ，後來覺得怎麼都沒有過戶，我直接跟被告說稅單給我去
      繳，被告拿不出來才戳破等語（見原審卷第187至197頁）
      。另觀諸被告所簽立之借據，載明「立據人乙○○向丙○○借
      取參筆款項……此款項係繳納游君之父所有地座落於新北市
      ○○區○○段00號辦理過戶之增值稅、印花稅等所需費用，並
      應於辦理過戶完成時歸還，特立此據為憑」，有借據1份
      在卷可憑（見偵26047卷第63頁），此核與上開證人丙○○
      證述給付現金、匯款之原因相符，是認上開證詞有相對應
      之書面可資佐證，認具憑信性。
    ⒊證人呂紹漳於偵訊中具結證稱：當時是透過甲○○知道這筆
      土地有合建機會，要利用這塊土地做建設。因為被告說他
      父親已經同意，可以提供本件土地從事合建，我們才去申
      請成立石利建設股份有限公司。107年8月16日匯款180萬
      元之前，被告用他的電話直接打給他爸爸並用擴音跟我們
      講，當時對方表示他的腳不方便，要被告拿錢過來等語（
      見偵26047卷第99頁）。
    ⒋證人邱顯銘於偵訊中具結證稱：我本身做土地仲介，我經
      由朋友認識被告，再介紹認識給甲○○，被告都有表示他已
      經取得他父親同意可以進行合建等語（見偵26047卷第197
      至199頁）。
    ⒌互核上開4位證人之證詞，就被告於洽談本案土地合建時，
      業已明白表示取得地主游如愚之同意，僅因增值稅等相關
      稅金無法籌措，由被害人丙○○出資等情節，均證述一致，
      並無任何齟齬之處，堪予採認為真實。
　　⒍此外，有本案土地之合作興建契約書、八德區農會支票、
      被告簽收手寫文件（見偵26047卷第7至29頁）、石利建設
      股份有限公司基本資料（見偵26047卷第55至57頁）；被
      告所簽立之借據暨本票3張（見偵26047卷第63至65頁）；
      被告所簽立之領款收據、借據（見偵26047卷第69至71頁
      ）；被害人丙○○匯款予被告之匯款回條翻拍照片1張（見
      偵26047卷第73頁）附卷可稽。
　　⒎從而，被告佯稱以本案土地合建為由，以犯罪事實一所載
      之手段，致使被害人丙○○陷於錯誤而分別交付130萬元、2
      0萬元、180萬元，共計330萬元等事實，堪予認定。
  ㈢至被告辯稱：我沒有詐欺，一切都是告發人甲○○主導的，有
    些錢被甲○○拿走云云，惟查：
　　⒈被告⑴前於偵訊中供稱：於107年3月我有跟甲○○說有跟舅父
      借到錢，差80萬元就可以合建，107年6月28日、同年8月5
      日、同年8月16日丙○○有給付現金或匯款130萬、20萬、18
      0萬給我，但我用來還債、給付太太生產積欠的費用，我
      當時是跟丙○○表示這些錢是要用來過戶用的，但實際上都
      是作為自己使用，向丙○○拿180萬元之前有打電話給我父
      親，但那是演戲，我當時打給朋友等語（見偵26047卷第1
      57至158頁）。⑵於原審供稱：我父親並沒有同意就本案土
      地進行合建，丙○○拿錢出來時，並不知道我父親當時還在
      考慮，錢是我拿走的，我用來還債；我向丙○○取得金錢時
      ，我父親沒有同意，且金錢是用在清償自己的債務、還地
      下錢莊，及太太生產的費用等語（見原審卷第37至38、61
      至62頁）。則依被告上開所陳，其顯然知悉向證人丙○○取
      得金錢之理由，均屬不實，然被告仍依此不斷向證人丙○○
      取得金錢，則被告所為係屬詐騙證人丙○○實屬明確，被告
      否認犯行，實屬無稽。
　　⒉另被告辯稱告發人甲○○知情、主導乙節，已據證人甲○○否
      認在卷，核與證人游如愚證述：沒有見過甲○○等語相符（
      見偵26047卷第98頁），故被告此部分所辯，難認有據。
　　⒊又被告向證人丙○○收取之130萬元，將部分金額交付予告發
      人甲○○乙節，業經告發人甲○○於本院陳稱：是被告之前欠
      我的錢，我之前墊出去的錢先拿回來等語（見本院卷第97
      頁）。此部分係被告事後處分詐欺所得，無足作為被告有
      利之認定。
　　⒋從而，被告上開所辯，均與上開證據不符，實屬臨訟卸 責
      之詞，不足採信。
  ㈣綜上，本案事證明確，被告之上開犯行，堪予認定，自應依
     法予以論科。
二、論罪
  ㈠核被告所為，係犯刑法第339條第1項之詐欺取財罪。
　㈡被告與年籍不詳之成年人一同謀議，由年籍不詳之成年人假
    冒為地主游如愚，而對被害人丙○○施以詐術，進而使被害人
    丙○○於107年8月16日匯款180萬元至乙○○之前開帳戶之犯行
    部分，2人具有犯意聯絡及行為分擔，為共同正犯。
　㈢接續犯　
    被告於犯罪事實一所示時、地，先後詐騙被害人丙○○，使被
    害人丙○○先後交付3筆金錢，此部分係基於單一之犯意，以
    數個舉動接續進行，而侵害單一被害人之財產法益，在時間
    、空間上有密切關係，依一般社會健全觀念，各行為之獨立
    性極為薄弱，難以強行分開，在刑法評價上，以視為一個舉
    動之接續施行，合為包括之一行為予以評價，較為合理，屬
    接續犯，而為包括之一罪。
三、駁回上訴之理由
　㈠原審以被告詐欺取財犯行，罪證明確，適用刑法第339條第1
    項之規定，並審酌被告本應依循正軌獲取財物，詎其不思此
    為，反利用被害人丙○○對其之信任，向被害人丙○○詐取錢財
    ，致被害人丙○○蒙受損失，足認被告欠缺尊重他人財產權之
    法治觀念，並兼衡被告犯後始終否認犯行，未與被害人丙○○
    達成和解並賠償損害之犯後態度，暨其自陳高職肄業、目前
    無業，家有未成年子女需扶養之家庭生活與經濟狀況（見原
    審卷第208頁）等一切情狀，量處有期徒刑1年4月。另說明
    被告向被害人丙○○詐得之130萬、20萬、180萬元（共計330
    萬元），核屬其犯罪所得，依刑法第38條之1第1項前段、第
    3項規定宣告沒收，於全部或一部不能沒收或不宜沒收時，
    追徵其價額。雖被告有將第一筆收取之130萬元中之部分金
    錢交付給告發人甲○○，然此部分係被告用以償還其對告發人
    甲○○之債務乙節，業據被告於原審所坦認（見原審卷第37頁
    ），核與告發人甲○○於本院所述相符（見本院卷第97頁），
    此部分為被告嗣後處分其犯罪所得之作為，仍無礙被告犯罪
    所得之認定，附此說明。經核原判決認事、用法並無違法或
    不當，業已斟酌刑法第57條各款所列情狀，量刑之宣告亦稱
    妥適，而未逾越法定刑度，符合比例原則，沒收、追徵之宣
    告亦於法相合。被告上訴意旨猶執前詞否認犯罪，為無理由
    ，應予駁回。
　㈡按刑事審判旨在實現刑罰權之分配的正義，故法院對有罪被
    告之科刑，應符合罪刑相當之原則，使輕重得宜，罰當其罪
    ，以契合社會之法律感情，此所以刑法第57條明定科刑時應
    審酌一切情狀，尤應注意該條所列10款事項以為科刑輕重之
    標準，俾使法院就個案之量刑，能斟酌至當。而量刑輕重係
    屬事實審法院得依職權自由裁量之事項，苟已斟酌刑法第57
    條各款所列情狀而未逾越法定刑度，不得遽指為違法，最高
    法院72年度台上字第6696號判決先例可資參照。查被告所犯
    詐欺取財罪，法定刑度為「5年以下有期徒刑、拘役或併科5
    0萬元以下罰金」，原判決量處有期徒刑1年4月，認屬從中
    低度量刑，可認原判決之刑罰裁量職權行使，既未逾越法律
    所規定之範圍，亦無濫用權限之情形，難遽謂原判決就此部
    分之量刑有何不當，縱與被告主觀上之期待有所落差，仍難
    指其量刑有何不當或違法，認被告另以原判決量刑過重由提
    起上訴，為無理由，亦應予駁回。
據上論斷，應依刑事訴訟法第368條，判決如主文。
本案經檢察官徐世淵提起公訴，檢察官孫冀薇到庭執行職務。
中　　華　　民　　國　　110 　年　　10　　月　　7 　　日
              　  刑事第二十三庭審判長法　官  許永煌
　　　　　　　　　　　　　　　　　    法　官  吳定亞
　　　　　　　　　　　　　　　　　    法　官  黃美文
以上正本證明與原本無異。
不得上訴。
                                　    書記官  李逸翔
中　　華　　民　　國　　110 　年　　10　　月　　7 　　日
 附錄：本案論罪科刑法條
刑法第339條第1項：
意圖為自己或第三人不法之所有，以詐術使人將本人或第三人之
物交付者，處5年以下有期徒刑、拘役或科或併科50萬元以下罰
金。